【裁判字號】    95,交聲,854
【裁判日期】    951220
【裁判案由】    違反道路交通管理處罰條例聲明異議
【裁判全文】
臺灣士林地方法院交通事件裁定    95年度交聲字第854、855號
原處分機關  交通部公路總局台北區監理所基隆監理站
異  議  人
即受處分人  甲○○
上列異議人即受處分人因違反道路交通管理處罰條例案件，對於
交通部公路總局臺北區監理所基隆監理站於民國95年10月14日所
為之處分（原處分案號：基監字第裁42-AEB916435號、第裁42-A
EB916436號），聲明異議，本院裁定如下：
    主  文
異議均駁回。
    理  由
一、按汽車行駛於道路上，其駕駛人或前座乘客未繫安全帶者，
    處駕駛人新臺幣（下同）1500元罰鍰，道路交通管理處罰條
    例第31條第1項定有明文；又汽車駕駛人，駕駛汽車有違反
    道路交通管理處罰條例之行為，經交通勤務警察制止時，不
    聽制止或拒絕停車接受稽查而逃逸者，除按各該規定處罰外
    ，處3000元以上6000元以下罰鍰，並記違規點數1點，道路
    交通管理處罰條例第60條第1項、第63條第1項第1款定有明
    文。又按本條例之處罰，受舉發違反道路交通管理事件之受
    處罰人，認為受舉發之違規行為應歸責他人者，應於舉發違
    反道路交通管理事件通知單應到案日期前，檢附相關證據及
    應歸責人相關證明文件，向處罰機關告知應歸責人，處罰機
    關應即另行通知應歸責人到案依法處理。逾期未依規定辦理
    者，仍依本條例各該違反條款規定處罰，同條例第85條第1
    項著有明文。
二、原處分意旨略以：異議人即受處分人甲○○駕駛信享企業有
    限公司（下稱信享公司）所有之車牌號碼DG-0695號自用小
    客車，於95年9月11日9時7分許，行經臺北市○○街時，行
    駛狀態中未繫安全帶，為臺北市政府警察局內湖分局警員王
    岩俊發現，趨前鳴笛指揮異議人停車接受稽查，詎異議人
    未停車接受稽查而往安康路方向逃逸，警員王岩俊隨後查詢
    該車輛牌照號碼後，逕行以「駕車未繫安全帶」及「違規拒
    絕停車接受稽查而逃逸」之違規，對汽車所有人即信享企業
    有限公司製單舉發，指定應到案日期為95年10月11日。信享
    公司於95年9月15日申訴，經原處分機關請舉發單位即臺北市
    政府警察局內湖分局調查結果，仍認上述車輛確有違規行為
    ，且於95年10月14日9時以電話查明應歸責之違規駕駛人係信
    享公司之代表人甲○○，乃依道路交通管理處罰條例第31條
    第1項、第60條第1項、第63條第1項第1款（原處分漏引第1款
    ）、違反道路交通管理事件統一裁罰基準表之規定規定，於
    95 年10月14日以基監字第裁42-AEB916 435號、基監字第
    42-AEB916436號裁決書，各裁處受處分人甲○○罰鍰3000元
    、1500元，並記違規點數1點等情。
三、異議意旨略以：舉發人王岩俊未說明違規車輛位置圖及照片
    ，且舉發人站在人行道上如發現違規駕駛，應馬上告發而不
    是事後逕行舉發，舉發人僅用手指示伊違規不合常理，為此
    聲明異議等語。
四、經查：
  (一)異議人對其為上開車輛駕駛人之事實，不加爭執，且自承：
    當時警員躲在電線桿旁邊，沒有吹哨，沒有指揮棒，他只有
    一直用食指指著我，我不知道警察在指什麼，我當天穿著黑
    色的，安全帶也是黑色，剛好我在停紅綠燈，我是停止狀態
    等語（本院卷95年11月30日訊問筆錄第4頁），足見異議人
    確有於上開時、地駕駛前車行經違規地點。
  (二)證人即舉發警員王岩俊到庭具結證稱：當天我在銀行門口，
    看到車號DG-0695號車從康樂街往安康路方向行駛，他慢慢
    開過來要到紅綠燈的停止線前，我看到他未繫安全帶，當時
    該車有停下來等紅綠燈，我一開始是從車前的擋風玻璃看到
    他未繫安全帶，後來從右前車窗看到他未繫安全帶，我就鳴
    笛並比手勢，請他將車移到前面來，因為他不理我，一共鳴
    笛比手勢3次，我就要走到他車旁去比手勢要他靠邊行駛，
    剛走下馬路就變成綠燈，他就直接開走。」、「（問：可否
    說明如何吹哨鳴笛並以手勢要違規車輛停靠路邊？）我對著
    違規人伸手用手指指向內側車道，並手指路邊示意引導他將
    車開到路邊，當時他從頭到尾都沒看我，我重複上述動作3
    次。」、「當時天氣很好、視線清楚。」、「（問：透過擋
    風玻璃看未繫安全帶有無可能誤判？）不會，因為安全帶如
    果有繫會有一條斜的，沒有繫，安全帶是掛在上面。）」等
    語甚詳（本院95年11月30日訊問筆錄），並有警員提出之現
    場圖附卷可稽。按證人王岩俊乃為原處分機關認定異議人有
    前開違規行為之原證人，其並到庭在本院法官面前以言詞具
    結供述本件待證事實－即異議人有前開違規事實，本院由其
    供述及所提出之現場圖已得異議人確有上開違規行為之心證
    ，且於本案卷存證據資料內並無任何積極證據足以證明證人
    上開供述係屬虛偽，亦無足以令人顯信其供述為不可採之品
    性證據或前科證據存在，本院自不得僅以證人為本件開單告
    發之員警而全盤抹煞其在訴訟上所具有之原證人資格；況異
    議人對前開證人之供述並無法舉出或聲請本院調查任何對其
    有利之證據資料，以使本院對證人所供述異議人違規之事實
    產生任何合理之懷疑。且交通警察掣單舉發違反道路交通管
    理處罰條例所列之違規事實，本質上為行政處分，係公務員
    基於職務上之權力，依法就特定之具體事件所為之具公法上
    效果之單方面行政行為，基於公務員為公法上行為具有公信
    力之原則，該行政行為當可被推定為真正，其據以依法處分
    之事實認定亦為正確無誤。參以異議人自承已見警以手勢示
    意為稽查表示，業如前述，足見異議人明知警察示意其停車
    稽查，仍拒絕停車，駕車離去，其有拒絕稽查之意甚明。
  (三)再按汽車駕駛人之行為有不服從指揮稽查而逃逸，當場不能
    或不宜攔截製單舉發者，得逕行舉發；逕行舉發，應記明車
    牌號碼、車型等可資辨別之資料，以汽車所有人為被通知人
    製單舉發，道路交通管理處罰條例7條之2第1項第4款前段、
    第4項定有明文。查證人王岩俊就逕行舉發之原因證稱：「
   （問：當時為何無法攔停現場舉發？）因為這台車是內車道，
    且我在路邊已經有指揮他到路旁停車，因為他不來我才往前
    走，因為號誌已經變成綠燈，如果過去攔停，恐有妨害交通
    。」、「（問：受處分人離去後你如何處理？）我記下車號
    ，回警局查電腦車籍資料，開單告發。」等語，是警員王岩
    俊於異議人拒絕停車接受稽查，並自內車道駛離後，考量交
    通秩序及警員自身執法安全認當場不宜攔截製單舉發，而記
    明車牌號碼，以汽車所有人為被通知人製單舉發，核與上述
    規定相符，異議人所辯：如警發現違規應當場舉發云云，無
    足卸責，附此敘明。
五、綜上所述，異議人所辯各節，均無足採。原處分機關依道路
    交通管理處罰條例規定第31條第1項、第60條第1項、第63條
    第1項1款（原處分漏引第1款）、違反道路交通管理事件統
    一裁罰基準及處理細則之規定，對異議人裁處各罰鍰1500元
    及3000元，並記違規點數1點，並無不當，本件異議為無理
    由，應予駁回。
據上論斷，應依道路交通案件處理辦法第19條，裁定如主文。
中    華    民    國    95    年    12    月    20    日
                  交通法庭法  官  朱瑞娟
以上正本證明與原本無異。
如不服本裁定應於送達後5日內向本院提出抗告狀。
                          書記官  丁梅芬
中    華    民    國    95    年    12    月    25    日


司法院資訊處製作；財團法人民間司法改革基金會備份。
